臺灣高等法院刑事裁定
                                    109年度毒抗字第15號
    抗  告  人
    即  被  告  張雅茹




上列抗告人因毒品危害防制條例案件，不服臺灣桃園地方法院10
8年度毒聲字第509號，中華民國108年12月30日裁定（聲請案號
：108年度毒偵字第5999號），提起抗告，本院裁定如下：
    主  文
抗告駁回。                                              
    理  由
一、原裁定意旨略以：被告張雅茹於警詢、偵查中均坦承於民國
    108年10月20日早上4時許，在桃園市○○區○○○街00○0號11樓
    居所內，施用第二級毒品甲基安非他命1次，且經警採集尿
    液，送台灣檢驗科技股份有限公司檢驗後，結果確呈第二級
    毒品甲基安非他命於人體代謝後之安非他命、甲基安非他命
    陽性反應，有桃園市政府蘆竹分局被採尿人尿液暨毒品真實
    姓名與編號對照表、台灣檢驗科技股份有限公司濫用藥物檢
    驗報告各1份在卷可查，足認被告前開自白確與事實相符。
    又被告先前並無經法院裁定令入勒戒或戒治處所施以觀察勒
    戒或強制戒治之情事，有本院被告前案紀錄表等附件可稽，
    從而檢察官據此聲請裁定將被告送勒戒處所觀察、勒戒，應
    予准許。
二、抗告意旨略以：抗告人並無毒品戒癮治療實施辦法及完成治
    療認定標準第2條所定不適宜附條件完成戒癮治療之情況，
    且本次施用第二級毒品實為初犯，就毒品施用之成癮性與依
    賴性較為薄弱，且無再次施用毒品之危險性格，檢察官逕為
    觀察、勒戒之聲請有失手段衡平，即難謂有合義務性之裁量
    云云。
三、經查：
  ㈠本件抗告人因違反毒品危害防制條例案件，經臺灣桃園地方
    檢察署檢察官聲請，並由原審於108年12月30日以108年度毒
    聲字第509號裁定抗告人施用第二級毒品，應送勒戒處所觀
    察、勒戒；裁定書於109年1月8日送達本人，抗告人於109年
    1月13日提出抗告，尚未逾抗告期間，核先敘明。
  ㈡本件抗告人確有於108年10月20日早上4時許在桃園市○○區○○○
    街00○0號11樓居所內，施用第二級毒品甲基安非他命1次，
    並於108年10月20日下午1時20分許，為警查獲等情，有上開
    尿液檢驗報告在卷可佐；又抗告人前未因施用毒品裁定應送
    勒戒處所觀察、勒戒或經緩起訴處分進行戒癮治療等情，亦
    有本院被告前案紀錄表在卷可稽。原裁定因認抗告人上揭施
    用施用第二級毒品甲基安非他命事證明確，依據毒品危害防
    制條例第20條第1項及觀察勒戒處分執行條例第3條第1項，
    裁定被告應送勒戒處所觀察、已詳敘其依憑之證據及認定之
    理由，經核於法並無不合。
  ㈢97年4月30日修正公布之毒品危害防制條例第24條第1項，採
    行「觀察、勒戒」與「緩起訴之戒癮治療」並行之雙軌模式
    ，並無「緩起訴之戒癮治療」應優先於「觀察、勒戒」的強
    制規定。且依毒品危害防制條例第24條第2項規定及最高法
    院100年度第1次刑事庭會議決議之結論，檢察官對於「初犯
    」及「5年後再犯」施用毒品案件，如為附命完成戒癮治療
    之緩起訴處分，嗣該緩起訴處分被撤銷確定，檢察官應直接
    予以起訴或聲請簡易判決處刑，而不得再向法院聲請觀察、
    勒戒。反之，如係先向法院聲請觀察、勒戒，並視被告有無
    繼續施用毒品傾向，決定是否接受強制戒治，其於觀察、勒
    戒完畢或強制戒治期滿後，最終均可獲得不起訴處分，所以
    如將後續不能完成戒癮治療及司法追訴之潛在風險一併納入
    考量，附命完成戒癮治療之緩起訴處分並非必然有利於被告
    。是以就保障被告利益之觀點而言，亦無必要將「緩起訴之
    戒癮治療」認係「觀察、勒戒」之前置處分。因此，檢察官
    自得按照個案情形，依法裁量決定採行何者為宜。又「觀察
    、勒戒」程序，係針對受處分人所為保安處分，目的在戒除
    行為人施用毒品之身癮及心癮，以達教化與治療目的，其立
    法意旨在幫助施用毒品者戒毒，性質上為一療程，而非懲罰
    ，並屬強制規定，除檢察官審酌個案情形，依同條例第24條
    第1項為附命完成戒癮治療之緩起訴處分外，凡經檢察官聲
    請法院裁定將被告送勒戒處所觀察、勒戒者，法院僅得就其
    聲請審查被告是否有施用毒品之行為，以及被告是否為「初
    犯」或為觀察、勒戒、強制戒治執行完畢後「5年內再犯」
    而為准駁之裁定，並無自由斟酌以其他方式替代，或得以其
    他原因免予執行之權。而所謂「緩起訴之戒癮治療」，係由
    檢察官審酌個案情形，依毒品危害防制條例第24條規定，改
    以緩起訴處分方式轉介毒品施用者前往醫療院所治療。惟是
    否給予被告為附命完成戒癮治療之緩起訴處分，事屬刑事訴
    訟法第253條之1第1項及第253條之2第1項第6款特別賦予檢
    察官之職權，非法院所得審酌，被告亦無聲請檢察官為緩起
    訴之權利。
  ㈣本件被告施用第二級毒品之犯行明確，並無於犯罪未發覺前
    ，自動向衛生福利部指定之醫療機構請求治療（被告稱日前
    「即109年1月13日」自行至內至衛生福利部桃園療養院看診
    做藥物戒癮治療，係在警察發覺其施用毒品之後），且已經
    檢察官為觀察、勒戒之聲請，法院即應依同條例第20條第1
    項規定，裁定令入勒戒處所執行觀察、勒戒，並無自由裁量
    以其他方式替代或以其他原因免予或暫緩執行之餘地，所提
    診斷證明等資料無從為有利被告之認定。
四、綜上，原裁定以被告確有施用第二級毒品犯行，因而依檢察
    官之聲請，裁定令被告入勒戒處所觀察、勒戒，並無違誤。
    抗告意旨猶執前詞指摘原裁定不當，為無理由，應予駁回。
據上論斷，應依刑事訴訟法第412條，裁定如主文。
中　　華　　民　　國　　109 　年　　2 　　月　　5 　　日
                  刑事第二十三庭審判長法　官　李釱任
                                      法　官　崔玲琦
                                      法　官　梁耀鑌
以上正本證明與原本無異。
不得再抗告。
                                      書記官　宗志強
中　　華　　民　　國　　109 　年　　2 　　月　　6 　　日